臺灣臺南地方法院民事裁定
111年度消債清字第32號
聲  請  人 
即  債務人  石明仁  

代  理  人  王裕鈞律師(法扶律師)
上列債務人聲請消費者債務清理清算事件，本院裁定如下：
    主  文
債務人石明仁自民國111年6月30日下午5時起開始清算程序；並
命司法事務官進行本件清算程序。
    理  由
一、按債務人不能清償債務或有不能清償之虞，於法院裁定開始
    更生程序或許可和解或宣告破產前，得向法院聲請清算；債
    務人對於金融機構負債務者，在聲請清算前，應向最大債權
    金融機構請求協商債務清償方案，或向其住、居所地之法院
    或鄉、鎮、市、區調解委員會聲請債務清理之調解；債務人
    為前項請求或聲請，應以書面為之，並提出財產及收入狀況
    說明書、債權人及債務人清冊，及按債權人之人數提出繕本
    或影本；法院開始清算程序之裁定，應載明其年、月、日、
    時，並即時發生效力；法院裁定開始清算程序後，得命司法
    事務官進行清算程序，消費者債務清理條例（下稱消債條例
    ）第3條、第151條第1項、第2項、第80條、第83條第1項、
    第16條第1項前段分別定有明文。
二、聲請意旨以：聲請人即債務人積欠花旗(台灣)商業銀行股份
    有限公司、玉山商業銀行股份有限公司、凱基商業銀行股份
    有限公司、中國信託商業銀行股份有限公司、富邦資產管理
    股份有限公司、東元資融股份有限公司、臺南市政府勞工局
    及臺灣銀行債務總額新臺幣（下同）54萬13元，為清理債務
    ，前以書面向本院聲請消債者債務清理前置調解，但因債務
    人患有心臟病、右半邊中風，行動不便，身體狀況欠佳，且
    領有中度身心障礙證明，每月僅靠身障補助5,065元維持生
    活，扣除每月必要支出費用6,000元後，已無餘額可清償債
    務，以致調解不成立。債務人係一般消費者，未從事營業，
    且未經法院裁定開始清算程序或宣告破產。爰依消債條例之
    規定，自調解不成立之日起20日內，提出本件清算之聲請等
    語。
三、經查：
　㈠債務人為一般消費者，未從事營業，為清理債務，前以書面
    向本院聲請債務清理調解，經本院以111年度南司消債調字
    第158號受理後，最大債權金融機構凱基商業銀行股份有限
    公司(下稱凱基銀行)於本院排定調解期日前與債務人代理人
    聯繫，確認債務人無能力負擔任何還款方案，故未到場進行
    調解等情，此有債務人提出債權人清冊、財團法人金融聯合
    徵信中心查詢當事人綜合信用報告回覆書及本院調解不成立
    證明書在卷可證(見本院卷第29-30、43-48頁；調解卷第27-
    33頁)，並經本院依職權調取本院111年度南司消債調字第15
    8號卷宗查明屬實。據債權人凱基銀行陳報：債務人尚積欠
    現金卡債務595,615元(含本金119,336元、利息473,988元、
    費用2,291元)；據中國信託銀行股份有限公司陳報：債務人
    尚積欠信用卡債務399,943元(含本金79,116元、利息314,76
    3元、違約金3,600元、費用2,464元)；據債權人富邦資產管
    理股份有限公司陳報：債務人截至111年4月12日止尚積欠信
    用卡債務250,105元(含本金50,844元、利息198,761元、督
    促程序費用500元)，此有凱基銀行111年4月12日陳報狀、中
    國信託銀行股份有限公司111年4月7日陳報狀、富邦資產管
    理股份有限公司111年4月7日陳報狀附於調解卷宗可稽(見調
    解卷第89、99-119頁)。另據債權人玉山商業銀行股份有限
    公司陳報：債務人截至111年5月10日止尚積欠信用卡債務47
    6,204元(含本金85,481元、利息390,223元、訴訟費用500元
    )；據債權人花旗(台灣)商業銀行股份有限公司陳報：債務
    人截至111年5月6日止尚積欠信用卡債務190,467元(含本金5
    8,695元、利息131,108元、費用664元)，此有玉山商業銀行
    股份有限公司111年5月12日債權陳報狀、花旗(台灣)商業銀
    行股份有限公司111年5月17日陳報狀在卷可稽(見本院卷第9
    3-105頁)。復據債權人東元資融股份有限公司陳報：債務人
    尚積欠本票債務33,739元(含本金18,900元、利息14,184元
    、程序費用500元、執行費155元)，並提供車牌號碼000-000
    設定第一順位抵押權供作擔保等情，亦有該公司111年4月1
    日陳報狀暨債權證明文件及抵押權設定書類影本在卷可稽(
    見調解卷第71-83頁)，是債務人為一般消費者，未從事營業
    活動，於聲請本件清算前，已與最大債權金融機構踐行前置
    調解而不成立之事實，堪可認定。
　㈡債務人主張其因身體半邊中風、行動不便，且患有心臟病，
    曾施作心臟繞道及心導管手術，健康狀況欠佳，無法工作，
    目前僅靠身障補助維持生活等語，業據其提出中度身心障礙
    證明及診斷證明書為憑(見本院卷第91、125-129頁)。查，
    債務人於53年6月18日出生(見本院卷第55頁)，現年已58歲
    ，近兩年並未申報任何所得，其勞工保險於108年6月19日自
    投保單位台南市各業工人聯合會退保後，即無投保資料，及
    債務人未投保全民健康保險等情，此有本院依職權所調得之
    債務人勞健保投保資料及108年度、109年度稅務電子閘門財
    產所得調件明細表在卷可按(見本院卷第57-65頁)，且債務
    人自109年1月起列冊為臺南市中低收入戶資格，自110年12
    月起列冊為臺南市低收入戶資格，自111年3月起列冊為臺南
    市中低收入戶資格，並具身心障礙身份，每月核領身心障礙
    者生活補助費，自111年3月迄今每月領取5,065元，但未領
    取住宅補貼方案、青年安心成家方案租金補貼等情，亦據臺
    南市政府111年6月6日府社助字第1110730281號函覆明確(見
    本院卷第107頁)，堪認債務人主張其目前每月收入來源為身
    障補助5,065元之事實，為真實可採。本院審酌債務人領取
    之身障補助，因具持續性而屬債務人固定收入，爰以5,065
    元作為計算債務人目前每月償債能力之依據。至債務人於10
    9年5月及10月領取臺南市急難救助金5,000元及3,000元，不
    具持續性，故不予計入債務人固定收入範圍，併予敘明。
　㈢按債務人必要生活費用，以最近一年衛生福利部或直轄市政
    府所公告當地區每人每月最低生活費1.2倍定之，消債條例
    第64條之2第1項定有明文。債務人聲請更生或清算時所提財
    產及收入狀況說明書，其表明每月必要支出之數額，與消債
    條例第64條之2第1項、第2項規定之認定標準相符者，毋庸
    記載原因、種類及提出證明文件，亦為消債條例施行細則第
    21之1條第3項所明定。是以債務人戶籍地(見本院卷第55頁)
    之臺南市政府公告111年度每人每月最低生活費14,230元之1
    .2倍計算，債務人每月必要生活費用即應以17,076元(計算
    式：14,230元×1.2倍＝17,076元)為認定基準，債務人陳報其
    個人每月必要生活費用6,000元(見本院卷第27頁)，雖未提
    出證明文件，但未逾上開生活費標準，依上開說明，應為可
    採。
　㈣依上各節，債務人每月收入5,065元，扣除其個人每月生活必
    要支出6,000元後，已無餘額可供支配(計算式：5,065元－6,
    000元＝-935元)，顯無法負擔任何清償方案；復參酌債務人
    名下財產有3輛汽車（分別為76年、81年、82年出廠），其
    他財產總額為0元，此有本院依職權調閱債務人之稅務電子
    閘門財產所得調件明細表在卷可查(見本院卷第57-60頁)；
    債務人未投保任何商業保險，此據本院依職權調閱債務人法
    務部高額壽險資訊連結作業查明無訛(見本院卷第69頁)，而
    債務人名下3輛汽車已逾耐用年限甚久，殘值甚微，對於債
    務清償並無助益，足認債務人名下已無可用於清償債務之財
    產。至債務人雖主張其對陳則睿有24,000元及自108年2月12
    日起計算之法定遲延利息之債權，及對謝素萍有1萬元及自1
    04年11月27日起計算之法定遲延利息之債權，有債務人所提
    出之本院109年度司執字第21004號債權憑證暨繼續執行紀錄
    表、本院105年度司執字第41790號債權憑證暨繼續執行紀錄
    表在卷可證(見本院卷第119-123頁)，惟依債務人積欠之債
    務數額已達約1,912,334元，債務人如能順利取回上開債權
    額，對於其自身債務之清償，雖有助益，惟仍不足以清償全
    部債務。債務人現年58歲，雖未達法定退休年齡，但其身體
    有中度障礙，衡情尋找工作不易，顯然無法清償其所積欠之
    債務。是本院審酌債務人之財產、信用、勞力及生活費用支
    出等狀況，堪認債務人客觀經濟狀況確已達不能清償債務之
    程度，而有藉助清算制度調整其與債權人間之權利義務關係
    而重建其經濟生活之必要，自應許債務人得藉由清算程序清
    理債務。
四、綜上所述，依債務人收入、財產及必要生活支出等情形，確
    已達不能清償債務之虞，且其僅為一般消費者，未曾從事營
    業，前曾向法院聲請債務清理之調解，但調解不成立，亦未
    經法院裁定開始更生、清算程序或宣告破產，有本院民事紀
    錄科查詢表在卷可憑（見本院卷第133-139頁），復無消債
    條例第6條第3項、第8條或第82條第2項規定應駁回清算聲請
    之事由，則債務人聲請清算，核屬有據，爰裁定如主文所示
    。　
中　　華　　民　　國　　111 　年　　6 　　月　　30　　日
                  消債法庭法  官　張桂美
以上正本係照原本作成。　　　　　　　　　
本裁定不得抗告。
本裁定已於111年6月30日下午5時公告。
中　　華　　民　　國　　111 　年　　6 　　月　　30　　日
                                  書記官  林彥丞